【裁判字號】    99,訴,964
【裁判日期】    990817
【裁判案由】    清償借款
【裁判全文】
臺灣高雄地方法院民事判決               99年度訴字第964號
原      告  中國信託商業銀行股份有限公司
法定代理人  丙○○○○
訴訟代理人  乙○○
被      告  甲○○
上列當事人間請求清償借款事件，經本院於民國99年7 月30日言
詞辯論終結，判決如下：
    主  文
被告應給付原告新台幣伍佰捌拾玖萬參仟柒佰柒拾柒元，及其中
新台幣肆佰萬元部分，自民國九十九年四月十四日起至清償日止
，按年息百分之六點○八計算之利息，暨自民國九十九年四月十
四日起至清償日止，按上開利率百分之二十計算之違約金；其中
新台幣壹拾柒萬捌仟捌佰零貳元部分，自民國九十九年四月十四
日起至清償日止，按年息百分之八點六六計算之利息，暨自民國
九十九年四月十四日起至清償日止，按上開利率百分之二十計算
之違約金；其中新台幣陸萬壹仟零肆拾捌元部分，自民國九十九
年四月十四日起至清償日止，按年息百分之八點六六計算之利息
，暨自民國九十九年四月十四日起至清償日止，按上開利率百分
之二十計算之違約金。
訴訟費用新台幣伍萬玖仟肆佰壹拾元由被告負擔。
    事  實  及  理  由
一、原告主張：訴外人即原債權人萬通商業銀行股份有限公司於
    民國92年10月28日與原告合併，原告為存續銀行以延續原有
    之業務。訴外人即債務人加宇文具有限公司（下稱加宇公司
    ）於89年10月18日邀同被告為連帶保證人，連帶保證加宇公
    司向原告(1)於88年10月15日借款新台幣（下同）400 萬元、
    (2)於89年3 月31日借款28萬元、(3)於89年4 月15日借款28萬
    元；且前開三筆借款均於89年10月31日展期，並追加被告為
    連帶保證人。約定利息按(1)年息百分之6.08、(2)年息百分之
    8.66、(3)年息百分之8.66計算。遲延還本或付息時，除按上
    開利率計息外，逾期在6 個月以內部分，按上開利率百分之
    10，逾期超過6 個月者，按上開利率百分之20加付違約金。
    任何一宗債務不依約清償本金，或任何一宗債務不依約付息
    時，視為全部到期。詎加宇公司未依約還款，已喪失期限利
    益，全部債務視為到期，並經原告聲請強制執行訴外人即連
    帶保證人沈曰所有不動產，僅部分受償，尚餘本金(1)400 萬
    元、(2)178,802 元、(3)61,048元，並計算至99年4 月13日止
    之利息及違約金計1,653,927 元，共計5,893,77 7元，未獲
    清償。為此，爰依連帶保證法律關係，提起本件訴訟。並聲
    明如主文第1 項所示。
二、被告則以：伊僅知於10幾年前，確在連帶保證契約上簽名，
    但不知道自己是連帶保證人等語，資為抗辯。並聲明：駁回
    原告之訴。
三、原告主張上揭事實，業據提出與其所述相符之財政部92年10
    月28日台財融（四）字第0920046692號函1 份、銀行保證書
    1 份、借據3 份、借款展期約定書3 份、授信約定書2 份（
    見本院審卷第6 至15頁）、本院93執字第6540號債權憑證、
    加宇公司借款明細表、98年司執字第86642 號強制執行事件
    分配表等件影本為證（見本院審卷第16至21頁），核屬相符
    。又被告既在具有完全之認知與判斷能力下，選擇在連帶保
    證契約上簽名，擔保本件債務之履行，自不得於嗣後再未具
    理由否認其基於契約而生之連帶保證責任，堪信原告之主張
    為真實。
四、按借用人應於約定期限內，返還與借用物種類、品質、數量
    相同之物；又稱保證者，謂當事人約定，一方於他方之債務
    人不履行債務時，由其代負履行責任之契約；保證債務，除
    契約另有訂定外，包含主債務之利息、違約金、損害賠償及
    其他從屬於主債務之負擔；連帶債務之債權人，得對於債務
    人中之一人或數人或其全體，同時或先後請求全部或一部之
    給付。民法第478條、第739條、第740條、第273條第1 項分
    別定有明文。至於保證債務之所謂連帶，係指保證人與主債
    務人負同一債務，對於債權人各負全部給付之責任者而言，
    此就民法第272條第1項規定連帶債務之文義參照觀之甚明（
    最高法院45年台上字第1426號判例參照）。本件被告既為加
    宇公司之連帶保證人，並加宇公司向原告借款，到期未依約
    清償一節，已如前述，則被告對原告自應負連帶清償之責。
    從而，原告本於連帶保證之法律關係，請求被告給付原告5,
    893,777 元，及如主文第1 項所示之利息及違約金，為有理
    由，應予准許。
五、本件訴訟費用確定為59,410元，應由被告負擔。
六、據上論結，本件原告之訴為有理由，依民事訴訟法第78條、
    第87條第1項，判決如主文。
中    華    民    國    99    年     8    月    17    日
                  民事第五庭    法  官  洪榮家
正本係照原本作成。
如不服本判決，應於送達後20日內，向本院提出上訴狀並表明上
訴理由，如於本判決宣示後送達前提起上訴者，應於判決送達後
10日內補提上訴理由書（須附繕本）。
中    華    民    國    99    年     8    月    17    日
                                書記官  胡美儀

司法院資訊處製作；財團法人民間司法改革基金會備份。
